臺灣高等法院刑事判決　　　　　　　　　　　　　　九十年度交上訴字第二一八號
　　上　訴　人
　　即　被　告　丙○○
　　選任辯護人　孫冬生
右上訴人因公共危險案件，不服臺灣台北地方法院九十年度交訴字第一九號，中華民
國九十年十月二十九日第一審判決（起訴案號：臺灣台北地方法院檢察署八十九年度
偵字第二一六三五號），提起上訴，本院判決如左：
    主  文
原判決撤銷。
丙○○駕駛動力交通工具肇事，致人受傷而逃逸，處有期徒刑陸月，如易科罰金，以
參佰元折算壹日。
    事  實
一、丙○○於八十九年六月一日凌晨，駕駛車號ＭＴ－六八四三號自用小客車，沿臺
    北市○○街由南往北方向行駛，途經台北市峨嵋立體停車場前巷道口，因與騎乘
    不詳車號機車之二名不詳姓名年籍之人發生行車糾紛，遭乘坐於該機車後座之不
    詳姓名年籍之人持棍棒敲打其所駕駛自用小客車之擋風玻璃，丙○○為免生衝突
    ，於汽車擋風玻璃破裂之情形下仍駕該車繼續行進脫離現場，迨至同日凌晨四時
五十分許，其駕駛之上開自用小客車行經昆明街、武昌街二段有號誌交岔路口，
    明知該交岔路口禁止車輛右轉武昌街二段行駛（按在該交岔路口北端橫跨昆明街
    「行車管制號誌」燈桿上方顯明處設有圓形「禁止右轉」禁行方向標誌，且在該
    交岔路口東端橫跨武昌街二段「行車管制號誌」燈桿上方顯明處，亦設有告示任
    何車輛不准進入之圓形「禁止進入」標誌），理應注意駕駛汽車應遵守道路交通
    標誌之指示，及注意車前狀況並隨時採取必要之安全措施，而依當時雖係夜間但
    有照明、天候陰、路面乾燥無缺陷、視距良好無障礙物等情形觀之，並無任何足
    令丙○○有何不能注意之情事，竟疏未注意，貿然駕車右轉（起訴書誤載：左轉
    ）武昌街逆向行駛，途經武昌街二段八十六號前，其所駕自用小客車右前車頭擦
    撞停於路旁一輛由成年男子甲○○（起訴書誤載：黃永成）所騎乘之三輪車（慢
    車）左後車尾，導致正在三輪車前整理紙板之甲○○遭撞擊倒地，受有頭頂部裂
    傷（0.5 X1 X 0.5公分）及（0.5 X 2 X 0.5公分）各一處之傷害 （未據告訴）
    ，而該輛三輪車又再追撞斜停路旁之一輛楊易兼所有之車牌ＣＷ－三八九八號自
    用小客車右後車尾（無人受傷）。丙○○駕駛上開自用小客車肇事，致甲○○受
    傷，未即採取救護或其他必要措施，並向警察機關報告，逕自駕車倒車駛出武昌
    街二段，沿昆明街北向行駛逃逸。適有路人陳世振目睹經過記下肇事車牌「ＭＴ
    －六八四三」號報警而循線查獲。
二、案經臺北市政府警察局萬華分局報請臺灣臺北地方法院檢察署檢察官偵查起訴。
    理  由
一、訊據上訴人即被告（以下簡稱被告）丙○○否認有何肇事逃逸犯行，辯稱：因伊
    先與二名機車騎士發生衝突，機車後座乘客持棍棒敲打伊汽車之擋風玻璃，伊緊
    張即駕車駛離現場，惟因其自小客車擋風玻璃破裂，視線不清，完全看不到路況
    ，故車速很慢，且不知道為逆向行駛，伊雖有聽到碰撞聲，但以為是該二名機車
    騎士追來，即逃離現場，伊事後才知道有撞到被害人，並無肇事逃逸云云。經查
    ：（一）、被告於右揭時間駕駛ＭＴ－六八四三號自用小客車撞及被害人甲○○
    之三輪車，並波及停放一旁楊易兼所有ＣＷ－三八九八號自用小客車，係駛入設
    有圓形禁止進入標誌之路段，被告於駛入前所駕駛之車道（即昆明街）亦設有禁
    止右轉禁行方向標誌，此不僅為被告所是認，復有道路交通事故調查報告表二份
    、交通事故補充資料表一份、事故現場及路況相片五張在卷足資佐證（參偵查卷
    宗第二十五頁至第二十六頁、原審刑事卷宗第三十九頁第四十一頁）。被告為汽
    車駕駛人，應注意上開交通標誌之指示，以及車前狀況並隨時採取必要之安全措
    施，依上開道路交通事故調查表之記載，當時情形雖夜間但有照明、天候陰、路
    面乾燥無缺陷、視距良好無障礙物，並無足令被告有何不能注意之情事，其應注
    意能注意竟疏未注意，而貿然駕車右轉武昌街逆向行駛，途經武昌街二段八十六
    號前肇事，應有過失並應負肇事責任；（二）、目擊證人陳世振於警訊時證稱：
    「當時我在武昌街、昆明街口，即看見ＭＴ－六八四三號自小客車，行駛昆明街
    （南向北）右轉武昌街二段八十六號前，撞及甲○○所停放之三輪車，三輪車被
    擦撞又撞及ＣＷ－三八九八號自小客車後，該車立即倒車，向昆明街逃逸」等語
    （參偵查卷宗第十三頁反面），於偵查中證稱：「看到一部自小客車自昆明街逆
    向駛入武昌街二段，就撞到停在路中間一位撿破爛的三輪車，當時我有拍打該小
    客車之車窗叫他停車，但是他沒有停就開走」等語明確（參偵查卷宗第四三頁正
    面），並有交通事故談話紀錄表三紙在卷可參（參偵查卷宗第二十七頁至第二十
    九頁）。且被害人甲○○受有頭頂部裂傷（0.5 X 1 X 0.5公分）及（0.5 X 2 X
    0.5公分）各一處之傷害，亦有臺北市立中興醫院八十九年十月二日北市興服字
    第八九六○六六三六○○號函影本一紙在卷可稽（參偵查卷宗第四頁），堪認被
    告確有駕駛自小客車肇事致人受傷逃逸之情事。綜上所述，本件事證明確，被告
    所辯，要係卸責之詞，不足採信，其犯行堪以認定，應依法論科。
二、核被告丙○○所為，係犯刑法第一百八十五條之四駕駛動力交通工具肇事致人受
    傷而逃逸罪。原審以被告罪證明確，予以論罪科刑，固非無見。惟查：被告在昆
    明街由南向北行駛違規右轉武昌街二段逆向行駛肇致本件車禍前，曾與騎乘不詳
    車號機車之二名不詳姓名年籍之人發生行車糾紛，遭乘坐於該機車後座之不詳姓
    名之人持棍棒敲打其駕駛之自小客車擋風玻璃，致玻璃破裂，此不僅經被告供述
    明白，另參諸證人陳世振之交通事故談話紀錄表中所載：「看見一部小客車ＭＴ
    －六八四三號深色雅歌舊型由昆明街南向北駛來（該車前擋風玻璃已裂）」等語
    （參偵查卷宗第二九頁），核與證人乙○○於本院調查時證稱：「當天凌晨五點
    多左右，他（指被告）到我公司永和市○○路那邊找我，我看到他車子的擋風玻
    璃全部碎掉，他跟我說在路上被人追打砸車子‧‧‧到早上，他問我是否認識修
    車的，我說我不知道，後來有找一位女孩的朋友來說他認識，要開去修理，因為
    看不到路，我就將他駕駛座前的擋風玻璃用木棒敲一個洞，後來是在現場的那位
    女孩子將車子開去修理」等語（參本院九十一年一月二十一日訊問筆錄第三頁）
    相符，並有被告車損照片二張在卷可參（參偵查卷宗第十六頁），雖證人陳世振
    嗣於偵查中稱：「（問：當時有無看到該小客車撞到三輪車前他車前擋風玻璃是
    破碎的﹖）沒有」等語，惟衡諸案重初供法理，應以其於警訊時之描述所為證詞
    為可採，是被告所辯其肇事前所駕駛之自用小客車擋風玻璃遭不明機車駕駛乘客
    持棍棒敲裂等語，應堪採信。被告自小客車擋風玻璃遭人持棍棒敲打破裂，為圖
    逃離現場，匆忙轉入武昌街二段肇事地，雖並無任何證據證明有阻卻違法之事由
    ，被告肇事逃逸之刑責不能解免，惟被告此部分犯罪前之原因事實原審未予審酌
    ，尚有未洽。被告上訴意旨仍執陳詞，否認犯罪，執之指摘原判決不當，雖無理
    由，惟原判決既有上開可議之處，自應由本院予以撤銷改判。爰審酌被告丙○○
    犯罪之動機、手段、駕車肇事致人受傷而逃逸之犯行雖不足取，惟犯罪後尚知悔
    悟、被害人甲○○受傷程度尚屬輕微且已分別與被害人甲○○、楊易兼達成民事
    上和解，有和解書影本二紙在卷（偵查卷第十七頁、十八頁）等一切情狀，量處
    如主文第二項所示之刑，以示懲儆。又被告行為後，刑法第四十一條業於九十年
    一月十日修正公布，於同年月十二日生效，該條第一項修正規定為「犯最重本刑
    為五年以下有期徒刑以下之刑之罪，而受六個月以下有期徒刑或拘役之宣告，因
    身體、教育、職業、家庭之關係或其他正當事由，執行顯有困難者，得以一元以
    上三元以下折算一日，易科罰金。但確因不執行所宣告之刑，難收矯正之效，或
    難以維持法秩序者，不在此限」，被告所犯上開之罪，經比較新舊法結果，依修
    正後之刑法第四十一條第一項前段規定，得易科罰金，以修正後之新法有利於被
    告，爰依刑法第二條第一項前段，適用修正後刑法第四十一條第一項前段規定，
    就被告上開所量處之刑，併諭知易科罰金之折算標準。
據上論斷，應依刑事訴訟法第三百六十九條第一項前段、第三百六十四條、第二百九
十九條第一項前段，刑法第一百八十五條之四、第二條第一項前段、第四十一條第一
項前段，罰金罰鍰提高標準條例第二條，判決如主文。
本案經檢察官費玲玲到庭執行職務。
中      華      民      國    九十一    年      三      月      七      日
                              臺灣高等法院刑事第十三庭
                                  審判長法  官  蔡    燉
                                        法  官  盧  彥  如
                                        法  官  鄧  振  球
右正本證明與原本無異。
如不服本判決應於收受送達後十日內向本院提出上訴書狀，其未敘述上訴之理由者並
得於提起上訴後十日內向本院補提理由書（均須按他造當事人之人數附繕本）。
                                        書記官  洪  秋  帆
中      華      民      國    九十一    年      三      月    十一      日
附錄：本案論罪科刑法條全文
刑法第一百八十五條之四
駕駛動力交通工具肇事，致人死傷而逃逸者，處六月以上五年以下有期徒刑。
